【裁判字號】    98,司財管,5
【裁判日期】    980914
【裁判案由】    指定遺產管理人
【裁判全文】
臺灣臺中地方法院民事裁定             98年度司財管字第5號
聲  請  人  甲○○
代  理  人  劉惠利律師
上列聲請人請求選任被繼承人乙○○遺產管理人事件，本院裁定
如下：
  主   文
聲請駁回。
聲請程序費用由聲請人負擔。
  理   由
一、按繼承開始時，繼承人之有無不明，而無親屬會議或親屬會
    議未於一個月內選定遺產管理人者，利害關係人得聲請法院
    選任遺產管理人，民法第一千一百七十八條第二項固定有明
    文。惟退除役官兵死亡而無繼承人、繼承人之有無不明或繼
    承人因故不能管理遺產者，由主管機關管理其遺產，此為臺
    灣地區與大陸地區人民關係條例第六十八條第一項所明定，
    行政院國軍退除役官兵輔導委員會並依同條第三項規定，訂
    有退除役官兵死亡無人繼承遺產管理辦法，依該辦法第四條
    規定，亡故退除役官兵遺產，由該輔導會所屬安置機構為遺
    產管理人，亡故退除役官兵未安置者，以其住所地退除役官
    兵服務機構為遺產管理人。故被繼承人如屬退除役官兵者，
    自應依上開規定，以各該機構為法定之遺產管理人，法院不
    得再依前述民法規定，另行選任遺產管理人；次按遺囑執行
    人僅係依遺囑之內容執行交付、分配遺產，於無人承認之繼
    承在繼承人未經過搜索之程序確定及遺產未經過清算程序確
    定其範圍內容、數額前，遺囑執行人自無法具體實現分配遺
    產予繼承人或受遺贈人之任務，應先由遺產管理人踐行搜索
    繼承人及清算程序後，始由遺囑執行人為遺囑之執行。遺囑
    執行完了時，再由遺產管理人為最後之清算程序（最高法院
    八十八年臺抗字第四五五號裁判、九十年臺上字第三一四號
    裁判意旨請參照）。
二、本件聲請意旨略以：被繼承人乙○○於民國九十七年五月二
    十日死亡，因其生前立有遺囑並以聲請人為其遺囑執行人，
    惟因被繼承人之配偶先被繼承人過世，被繼承人業無法定繼
    承人，又被繼承人之親屬未依民法第一千一百七十七條規定
    選任遺產管理人，聲請人基於利害關係人地位，爰依法聲請
    為被繼承人選任遺產管理人云云，並提出繼承系統表、土地
    登記謄本影本、戶籍謄本影本等件為證。
三、經查，被繼承人乙○○生前具榮民之身分，並以行政院國軍
    退除役官兵輔導委員會臺中市榮民服務處為其法定遺產管理
    人，業據本院依職權調閱九十七年度家催字第一四七號民事
    卷宗，核閱無誤。是故，本件被繼承人乙○○既為退除役官
    兵，亦無繼承人，縱生前有親屬在臺並與之同居，依上開條
    例及辦法規定，仍應由被繼承人設籍地所屬安養機構或行政
    院國軍退除役官兵輔導委員會所屬之退除役官兵服務機構為
    乙○○之法定遺產管理人，聲請人仍請求本院選任遺產管理
    人，於法未合，應予駁回。另聲請人雖為被繼承人指定為其
    遺囑執行人，惟揆諸上開說明，於臺中市榮民服務處本其遺
    產管理人之地位，就乙○○之遺產為繼承人之搜索及踐行清
    算程序前，聲請人自不得以遺囑執行人之身分就該遺產為管
    理之行為。至聲請人主張被繼承人之法定遺產管理人未盡善
    良管理人之注意義務保存被繼承人之遺產，致損害受遺贈人
    權利，乃另一損害賠償之問題，附此敘明。
四、依非訟事件法第二十一條第一項前段裁定如主文。
中    華    民    國    98    年    9     月    14    日
                  家事法庭    司法事務官  蔡秉芳
以上為正本係由原本作成。
如不服本件裁定，得於裁定書送達之翌日起10日內，以書狀敘述
理由，向本庭提起抗告。並應繳納抗告費新台幣1000元。
中    華    民    國    98    年    9     月    14    日
                                書  記  官  蔡萍萍


司法院資訊處製作；財團法人民間司法改革基金會備份。
